臺灣臺南地方法院民事判決　九十一年度訴字第三七七號
　　原　　　告　台灣土地銀行
　　法定代理人　丙○○
　　訴訟代理人　丁○○
　　　　　　　　乙○○
　　　　　　　　甲○○
　　被　　　告　庚○○
　　被　　　告　陳黃
　　　　　　　　己○○
　　　　　　　　辛○○
　　　　　　　　戊○○
右當事人間請求給付借款事件，本院判決如左：
    主      文
被告陳黃  、己○○、辛○○、戊○○應於繼承其被繼承人陳德信遺產之範圍內與被
告庚○○連帶給付原告新臺幣貳佰伍拾萬元，及自民國八十七年三月二十二日起至清
償日止，按年息百分之九點九五計算之利息，並自民國八十七年四月二十三日起至民
國八十七年十月二十二日止，按上開利率百分之十，自民國八十七年十月二十三日起
至清償日止，按上開利率百分之二十計算之違約金。
訴訟費用由被告連帶負擔。
    事      實
甲、原告方面：
  一、聲明：求為判決如主文所示。
  二、陳述：被告即主債務人庚○○於民國八十六年九月二十二日偕同被告陳黃  、
      己○○、辛○○、戊○○之被繼承人即訴外人陳德信擔任連帶保證人，向伊借
      款新台幣（下同）二百五十萬元，約定借款期間為三年，即自八十六年九月二
      十二日起至九十九年九月二十二日止，利息則按伊調整後基本放款利率百分之
      七點八五加碼八點四碼（每碼百分之零點二五）為百分之九點九五計算，並約
      定如有一期未履行時，即喪失期限利益，視為全部到期，除須按原約定利率計
      付利息外，其逾期在六個月以內者，按上開利率百分之十，逾六個月以上者，
      按上開利率百分之二十計付違約金。詎被告庚○○僅繳息至八十七年三月二十
      一日，即未按期繳息，迄今尚積欠本金二百五十萬元，乃迭經多次催討，仍置
      之不理，為此提起本件訴訟。
  三、證據：提出借據暨授信約定書、放款付出傳票、轉帳收入傳票、放款帳卡各一
      份為證。
乙、被告戊○○未於言詞辯論期日到場，據其於準備程序期日所為聲明及陳述如下：
  一、聲明：原告之訴駁回。
  二、陳述：當初伊等在父親陳德信去世後有向鈞院辦理限定繼承。
丙、被告庚○○、陳黃  、己○○、辛○○方面：
    被告均未於言詞辯論期日到場，亦未提出任何書狀作何聲明或陳述。
丁、本院依職權調取本院八十七年繼字第一○三號限定繼承案卷，並向內政部入出境
    管理局函查被告庚○○之入出境資料。
    理      由
一、被告均未於言詞辯論期日到場，核無民事訴訟法第三百八十六條所列各款情形，
    爰依原告之聲請，由其一造辯論而為判決。
二、次按訴狀送達後，原告不得將原訴變更或追加他訴，但有下列情形之一者，不在
    此限：三、擴張或減縮應受判決事項之聲明者，民事訴訟法第二百五十五條第一
    項但書第三款定有明文。查本件原告於起訴時係請求被告應連帶給付原告二百五
    十萬元，及自八十七年三月二十二日起至清償日止，按年息百分之九點九五計算
    之利息，並自八十七年四月二十三日起至八十七年十月二十二日止，按上開利率
    百分之十，自八十七年十月二十三日起至清償日止，按上開利率百分之二十計算
    之違約金。嗣於本院九十一年七月九日言詞辯論期日就被告陳黃  、己○○、辛○○、戊○○部分，減縮聲明為「應於繼承被繼承人陳德信遺產之範圍內負連帶
    給付責任」，核屬訴之聲明之減縮，要無不合，合先陳明。
三、本件原告主張被告即主債務人庚○○於八十六年九月二十二日偕同被告陳黃  、
    己○○、辛○○、戊○○之被繼承人即訴外人陳德信擔任連帶保證人，向伊借款
    二百五十萬元，約定借款期間為三年，即自八十六年九月二十二日起至九十九年
    九月二十二日止，利息則按伊調整後基本放款利率百分之七點八五加碼八點四碼
    （每碼百分之零點二五）為百分之九點九五計算，並約定如有一期未履行時，即
    喪失期限利益，視為全部到期，除須按原約定利率計付利息外，其逾期在六個月
    以內者，按上開利率百分之十，逾六個月以上者，按上開利率百分之二十計付違
    約金。詎被告庚○○僅繳息至八十七年三月二十一日，即未按期繳息，迄今尚積
    欠本金二百五十萬元等情，業據提出借據暨授信約定書、放款付出傳票、轉帳收
　　入傳票、放款帳卡等件為證，並為被告戊○○所不爭執，而被告庚○○、陳黃
　　、己○○、辛○○均未於言詞辯論期日到場，亦未提出書狀供本院審酌，綜上證
　　據調查結果，自堪信原告主張之上開事實為真正。
四、復按繼承人得限定以因繼承所得之遺產，償還被繼承人之債務；繼承人有數人，
    其中一人主張為前項限定之繼承時，其他繼承人視為同為限定之繼承，民法第一
    千一百五十四條第一項、第二項定有明文。又限定繼承之繼承人，仍應繼承被繼
    承人之債務全額，僅以因繼承所得之遺產為限度，負償還責任，即限定繼承人非
    無債務，僅其責任有限而已，限定繼承債權人，得就債權全額為裁判上及裁判外
    一切請求。惟債權人起訴請求，繼承人如提出限定繼承之抗辯時，法院應為保留
    的給付（於繼承財產限度內為給付）之判決（最高法院八十六年台上字第二五八
    號判決意旨參照）。承前所述，本件被告之被繼承人即訴外人陳德信為系爭債務
    之連帶保證人，依法本應與該借款之主債務人即被告庚○○就系爭債務負連帶清
    償責任，然查陳德信已於八十六年十一月二十七日死亡，其子即被告戊○○亦已
    於法定期限內向本院聲請限定繼承，並由本院以八十七年度繼字第一○三號裁定
    公示催告在案之事實，已據原告提出戶籍謄本及繼承系統表各一份附卷可佐，且
    經本院調取本院八十七年度繼字第一○三號限定繼承聲請案卷核閱無訛，堪認被
    告戊○○已於法定期限內向本院聲明對被繼承人陳德信之遺產限定繼承，則其既
    已依法對被繼承人陳德信之遺產聲明限定繼承，其他繼承人即應視為同為限定繼
    承，揆諸前揭說明，被告陳黃  、己○○、辛○○、戊○○對於被繼承人陳德信
    生前就系爭借款擔任連帶保證之債務，自應於因繼承陳德信所得之遺產限度內，
    負連帶清償之責。
五、綜上所述，原告依消費借貸、連帶保證及限定繼承之法律關係，請求被告陳黃
    、己○○、辛○○、戊○○應於繼承其被繼承人陳德信遺產之範圍內與被告庚○○連帶給付原告二百五十萬元，及自八十七年三月二十二日起至清償日止，按年
    息百分之九點九五計算之利息，並自八十七年四月二十三日起至八十七年十月二
    十二日止，按上開利率百分之十，自八十七年十月二十三日起至清償日止，按上
    開利率百分之二十計算之違約金，即屬有據，應予准許。
六、據上論結，本件原告之訴為有理由，依民事訴訟法第三百八十五條第一項前段、
    第八十五條第二項，判決如主文。
中　　　華　　　民　　　國　　九十一　　　年　　 七　　 月　　十二  　　日
                                  臺灣臺南地方法院民事第二庭
~B審判長法　　　官　蔡美美
~B　　　法　　　官　王慧娟
~B　　　法　　　官　李銘洲
右正本證明與原本無異
如不服本判決應於送達後二十日內向本院提出上訴狀
中　　　華　　　民　　　國　　九十一　　　年　　 七　　 月　　十二  　　日
~B　　　法院書記官　歐貞妙
